行　政　法　院　判　決　　　　　　　　　　　　　　八十七年度判字第三七三號
　　原　　　告　聯意製作股份有限公司
　　代　表　人　甲○○
　　被　　　告　行政院新聞局
右當事人間因廣播電視法事件，原告不服行政院中華民國八十六年十月二日台八十六
訴字第三七七一○號再訴願決定，提起行政訴訟。本院判決如左︰
　　主  文
原告之訴駁回。
　　事  實
緣原告為廣播電節目供應事業，有線電「ＴＶＢＳ」、「ＴＶＢＳ－Ｎ」暨「Ｔ
ＶＢＳ－Ｇ」頻道係由原告所提供。其中「ＴＶＢＳ」頻道於八十五年四月二十一日
下午十時至十一時所播出之「流行采風錄」、「ＴＶＢＳ－Ｎ」於八十五年三月二十
二日下午八時至十時所播出之「李連台中競選晚會」及「ＴＶＢＳ－Ｇ」於八十五年
三月二十二日所播出之「李連高雄競選晚會」等三節目，經八十五年電節目評鑑委
員會第一次會議決議，內容均及廣告化。被告以甲○○為原告之負責人，上開節目
內容因及廣告化，違反廣播電法第三十三條第一項之規定，乃依同法第四十九條
第一項準用第四十三條規定，處甲○○罰鍰十萬元（折合新台幣三十萬元）。甲○○
不服，向被告提起訴願，被告以原處分之處分依據有誤，審議由被告廣播電事業處
自行撤銷。案經被告重為審理結果，以原告製播上開節目，內容均涉汲廣告化，違反
廣播電法第二十九條之一之規定，乃依同法第四十五條之二規定處原告罰鍰三萬元
（折合新台幣九萬元）。原告不服，乃循序提起行政訴訟，茲摘兩造訴辯意旨於次
：
原告起訴意旨略謂︰按法規對其他法規所規定之同一事項而為特別之規定者，應優先
適用之，中央法規標準法第十六條前段規定甚明。茲即為法諺所謂之特別法優先於普
通法之原則。廣播電法於六十五年一月八日公布施行時，於該法第三章就節目管理
訂有第十六條至第二十九條等十三個條文，用作主管機關對於廣播電節目管理之規
範，嗣因有線電事業蓬勃發展，立法者乃就有線電事項，另制定有線電視法，於
八十二年八月十一日公布施行，惟考量有線電與既存之（無線）電性質不一，於
有線電視法上別設專章作為節目管理之規定，計有三十五條至三十七條等三個條文。
上開二法對於節目管理之規定，無論就本國自製節目之比例、審查等規範，皆有不同
，具見立法原旨，已預就有線電之特殊性，以特別法之方式別為規定。主管機關對
於有線電之節目管理，自應依中央法規標準法第十六條規定，適用有線電法，始
符法制。有線電法對於違反節目管理規範，及其法律效果，悉有明文，苟未有罰則
規定之事項，主管機關即無由對原告予以處分。原告製播之「流行采風錄」等節目，
係經認定於有線電ＴＶＢＳ、ＴＶＢＳ－Ｎ、ＴＶＢＳ－Ｇ頻道播放，其是否合致
節目管理規範，自應專一適用有線電法相關規定，乃原處分棄置該法，逕依廣播電
法規定援引適用，顯然違法。行政院再訴願決定理由，更割裂廣播電法與有線電
法，認有線電法僅適用於系統經營者或頻道經營者，無異恣行造法，有悖依法行
政法則，誠無可採。又有線電法初未限制其適用業別，復未如廣播電法定有第二
十九條之一「對於廣播節目供應事業所製作節目內容管理準用同法第二十一條」等規
定，自應認為於有線電事項，其管理對象不及於節目供應業者，至為灼然。原處分
既認定原告為供應有線電播放，乃又別依廣播電法規定適用法律，自無可維持。
原處分既有違法，訴願決定及再訴願決定仍為維護，請判決均予撤銷等語。
被告答辯意旨略謂︰一、按廣播電法第二十九條之一明定「廣播電節目供應事業
之設立，應經新聞局許可，其節目內容及有關管理事項準用第二十一條、第二十五條
、第二十八條及第三十四條之規定。」同法第五十條第一項規定「廣播電節目供應
事業管理規則，由新聞局定之。」廣播電節目供應事業之管理，屬廣播電法之範
疇，法意甚明。有線電法之管理對象，僅適用於有線電系統經營者及頻道經營者
，則為法所明定，該法中有關節目管理、廣告管理等事項，非屬系統經營者及頻道經
營者則無適用之餘地。原告為合法登記之廣播電節目供應事業（廣播電節目供應
事業登記證第一一一八一號），其所製作之節目內容之管理，自應依廣播電法第二
十九條之一準用之。ＴＶＢＳ頻道之節目「流行采風錄」、ＴＶＢＳ－Ｎ頻道之節目
「李連台中競選晚會」及ＴＶＢＳ－Ｇ頻道之節目「李連高雄競選晚會」，係原告以
節目供應事業之身分，提供予有線播送系統於其頻道中播放，該節目為原告所製作，
為其所不爭之事實；既已確認為其所製作，自應準用廣播電法之管理規定，而非有
線電法之管理範疇。本案系爭節目經被告檢其內容及廣告化，有違背政府法令
之情形，而以其違反廣播電法第二十九條之一準用同法第二十一條第二款之規定，
依同法第四十五條之二予以處分，於法並無不合。二、次查，中央法規標準法第十六
條規定「法規對其他法規所規定之同一事項而為特別法之規定者，應優先適用之。其
他法規修正後，仍應優先適用。」故特別法之適用，以其對普通法所規定之同一事項
有特別規定者為前提；如無特別規定者，仍應以普通法為適用範圍。惟就廣播電法
與有線電法之內容觀之，原就屬個別立法而無從屬關係；縱認其有普通法與特別法
之關係，原告為一廣播電節目供應事業，有線電法對該事業並無特別規定，故其
相關之管理事項，仍應適用普通法之廣播電法，自不待言。而行政法院曾就類似案
件作成八十六年度判字第二八五○號判決，足資參酌。三、末查，誠如原告於訴狀所
言，有線電法並無如廣播電法第二十九條之一、有關廣播電節目供應事業準用
之類似規定，故有線電法顯非本案之論法依據。然廣播電法對此則有明文規定，
廣播電節目供應事業之管理，自應適用廣播電法之相關規定，為法規適用之當然
結果。原告前稱有關本案應適用有線電法而非廣播電法，後卻又堅稱有線電法
之管理對象不及於節目供應事業，其說詞前後矛盾，純屬推諉卸責之詞。四、綜右論
述，原告違反有線電法規定之事實甚為明確，被告認事用法上並無違誤。原告所持
理由，實不足採，祈請貴院鑒核，駁回原告之訴等語。
　　理  由
按廣播電節目供應事業之設立，應經行政院新聞局許可，其節目內容及有關管理事
項，準用廣播電法第二十一條之規定，為廣播電法第二十九條之一所規定。又廣
播電節目內容，不得違背反共復國國策或政府法令，復為同法第二十一條第二款所
規定。違反者，依同法第四十五條之二規定得處廣播電節目供應事業三千元以上、
三萬元以下罰鍰，並沒入其節目。本件原告為廣播電節目供應事業，提供有線電
「ＴＶＢＳ」、「ＴＶＢＳ－Ｎ」及「ＴＶＢＳ－Ｇ」頻道。其中「ＴＶＢＳ」頻道
於八十五年四月二十一日下午十時至十一時所播出之「流行采風錄」、「ＴＶＢＳ－
Ｎ」於同年三月二十二日下午八時至十時所播出之「李連台中競選晚會」及「ＴＶＢ
Ｓ－Ｇ」於同日所播出之「李連高雄競選晚會」等三節目，內容均及廣告化，乃依
前揭規定處以罰鍰三萬元（折合新台幣九萬元），洵非無據。原告訴稱：被告認定前
開節目於有線電ＴＶＢＳ等頻道播放，應適用有線電法相關規定，竟援用廣播電
法，顯然違法；又有線電法未限制其適用業別，亦無如廣播電法第二十九條之
一規定，是其管理對象應不及於節目供應業者等語。查本案系爭節目，經被告重新檢
，其中流行采風錄係以髮型為主題，節目中屢次出現贊助廠商「絲逸歡美髮系列」
之產品，背景亦有該產品之ＬＯＧＯ；而主持人與特別來賓談論拍廣告之過程後，隨
即出現由該特別來賓為該產品所拍攝之廣告，以加強觀眾對該產品之印象，其節目
及廣告化；另「李連台中競選晚會」及「李連高雄競選晚會」整個節目則為競選造勢
活動，本身即為一大型之宣傳廣告，經電節目評鑑委員會之社會人士及學者專家評
議認為該節目內容已廣告化。又廣播電法第三十三條第一項前段規定電台所播放之
廣告，應與節目明顯分開，原告將違反是項規定之節目於有線電播送系統頻道中播
出，難謂與廣播電法第二十一條第二款：違反政府法令規定無違。次查原告既係廣
播電節目供應事業，並非有線電系統經營者或頻道經營者，自無適用有線電法
之餘地，原告所訴各節尚非可採。從而，被告適用廣播電法第二十九條之一及四十
五條之二規定處原告罰鍰三萬元，核無違誤。一再訴願決定遞予維持，俱無不合。原
告仍執前詞爭訟，其訴為無理由，應予駁回。
據上論結，本件原告之訴為無理由，爰依行政訴訟法第二十六條後段，判決如主文。
中    華    民    國     八十七      年      三      月      十二       日
                    行 政 法 院 第 四 庭
                                審 判 長 評  事      曾  隆  興
                                         評  事      吳      仁
                                         評  事      吳  錦  龍
                                         評  事      李  文  宗
                                         評  事      林  家  惠
右  正  本  證  明  與  原  本  無  異
                                         法院書記官  張  惠  美
中    華    民    國     八十七      年      三      月      十六       日
